臺灣高雄地方法院刑事判決　　　　　　　　　　　　九十一年度交易字第六二二號
　　公　訴　人　臺灣高雄地方法院檢察署檢察官
　　被　　　告　乙○○
右列被告因過失致死等案件，經檢察官提起公訴（九十一年度偵字第一三五八四號、
第一四八八七號），本院判決如左：
    主  文
乙○○服用酒類，不能安全駕駛動力交通工具而駕駛，處拘役伍拾日；又因過失致人
於死，處有期徒刑捌月。均緩刑參年。
    事  實
一、乙○○未考領有輕型機車之駕駛執照，於民國九十一年六月七日下午五時許起飲
    酒後，明知已達無法安全駕駛動力交通工具之程度，仍於當日晚間八時十分許，
    駕駛車牌號碼號ＹＲＹ－四四一號輕型機車，沿高雄市○○區○○路由東往西方
    向行駛，行經高雄市○○區○○路與中利路口時，本應注意車前狀況，並隨時採
    取必要之安全措施，以預防危險之發生，而依當時天候晴、夜間無照明、路面乾
    燥、無缺陷及障礙物、視距良好之情形，並無不能注意之情事，竟疏未注意及此
    ，且因酒後不勝酒力而行車操控不穩，適有由吳萬一駕駛車牌號碼ＹＰＬ－一九
    三號輕型機車欲待轉而臨時停車於上開路口，致乙○○因閃避不及而駕車以左前
    車頭擦撞吳萬一所駕機車之後車尾，使吳萬一因而倒地受有頭部外傷、胸部挫傷
    等傷害。乙○○於肇事後，於有偵查犯罪權限之機關及公務員發覺前，即委請路
    人報警處理，旋向前往現場處理之員警坦承肇事，嗣並接受裁判，復經前往現場
    處理之員警於同日晚間八時四十七分許，對乙○○施以酒精濃度測試，發現其呼
    氣酒精濃度達每公升零點九三毫克（ＭＧ＼Ｌ），而查悉上情。而吳萬一則經送
    醫急救後，仍因傷重延至同年六月二十三日上午五時五十分許不治死亡。
二、案經高雄市政府警察局小港分局移送臺灣高雄地方法院檢察署檢察官偵查起訴。
    理  由
一、右揭事實，業據被告於警偵訊及本院審理中坦承不諱，並有高雄市○○○○○道
    路交通事故調查報告表、事故現場圖、酒精濃度測定單、診斷證明書、高雄市政
    府警察局交通大隊交通事故談話紀錄表各一紙及現場照片四張在卷可稽。又被害
    人吳萬一因本件車禍受有頭部外傷、胸部外傷等傷害，經送醫急救後，仍因傷重
    而於九十一年六月二十三日上午五時五十分許不治死亡之事實，業經被害人吳萬
    一之妻甲○○指述在卷，並經臺灣高雄地方法院檢察署檢察官督同法醫師相驗屬
    實，製有相驗屍體證明書、相驗結果報告及勘驗筆錄附卷足憑。
二、按刑法第一百八十五條之三規定所謂「不能安全駕駛」，係抽象危險犯，並不以
    發生具體危險為必要，就醫學文獻所知，酒精對人體造成之影響，於呼氣時酒精
    濃度達每公升零點二五毫克（約相當於體內血液中酒精濃度五ＭＧ＼ＤＬ或零
    點零五％）即會輕度中毒，造成輕度協調功能降低；呼氣酒精濃度達每公升零點
    五毫克時（約相當於體內血液中酒精濃度一ＭＧ＼ＤＬ或零點一％）屬輕到
    中度中毒症狀，出現反應較慢、感覺減低、影響駕駛之狀況；又飲酒後一小時許
    ，其體內血液酒精濃度可達最高，飲酒一小時後其體內之酒精濃度隨即消減，此
    亦分別有行政院國軍退除役官兵輔導委員會臺北榮民總醫院八十八年八月五日（
    八八）北總內字第二六八六八號函文、八十八年十月二十六日（八八）院賓文廉
    字第一三四七號臺灣高等法院函中台北醫學院附設醫院精神科主任蔡尚穎「酒
    精對人體生理與行為之影響」一文可據。本件被告自承係因飲酒導致反應不及，
    致看到被害人時已來不及煞車方肇事等語（見本院九十一年十一月十九日訊問筆
    錄），且其呼氣酒精濃度測得高達每公升零點九三毫克，足認被告於駕車當時，
    顯已達不能安全駕駛之程度甚明。
三、次按汽車駕駛人飲用酒類後其吐氣所含酒精濃度超過每公升零點二五毫克者，不
    得駕車；又汽車行駛時，駕駛人應注意車前狀況，．．．，並隨時採取必要之安
    全措施，道路交通安全規則第一百十四條第二款、第九十四條第三項分別定有明
    文。被告雖無考領駕駛執照，然上開規定乃一般駕駛人週知之交通規則，被告自
    應知悉，而依當時之天候晴、夜間無照明、路面乾燥、無缺陷及障礙物、視距良
    好之情形，已據前引之道路交通事故調查報告表載明，並無不能注意之情事，被
    告竟疏未注意及此，於酒後已達無法安全駕駛之情形下仍駕車上路，致見被害人
    之機車時閃避不及，肇致本件車禍之發生，自難辭其過失之責。又本件車禍之發
    生原因經送鑑定後，亦認被告酒精濃度過量及未注意車前狀況，為肇事原因，而
    被害人吳萬一無肇事原因，此有高雄市政府建設局車輛行車事故鑑定委員會高市
    鑑字第九一○七一三八號鑑定意見書附卷可按。而被害人吳萬一確因本件車禍受
    有前述之傷害，經送醫急救後仍不治死亡之事實，已如前述，是被告之過失行為
    與被害人之死亡結果間，顯具有相當因果關係。綜上，本件事證明確，被告犯行
    洵堪認定。
四、核被告乙○○所為，係犯刑法第一百八十五條之三服用酒類不能安全駕駛動力交
    通工具而駕駛罪及第二百七十六條第一項之過失致人於死罪。被告所犯上開二罪
    間，犯意各別，行為互異，應予分論併罰。又被告並無駕駛執照而駕駛乙事，業
    據被告自承在卷，且其於酒後呼氣所含酒精成份已達每公升零點九三毫克之酒醉
    情形下，駕車肇事致人死亡，應依道路交通管理處罰條例第八十六條第一項規定
    ，就過失致死罪部分加重其刑。再被告駕車肇事後，於有偵查犯罪權限之機關及
    公務員發覺前，即委請路人報警處理，嗣向前往現場處理之員警坦承肇事並接受
    裁判等情，有電話查詢登記表一紙附卷可憑，應依刑法第六十二條前段之規定，
    就過失致死罪部分，予以減輕其刑，並先加後減之。按酒精成分對人之意識能力
    具有不良影響，超量飲酒後會導致對週遭事務之辨識及反應能力較平常狀況薄弱
    ，因而酒後駕車在道路上行駛，對一般往來之公眾及駕駛人自身皆具有高度危險
    性，爰審酌被告明知上情，既漠視自己安危，更枉顧公眾行之安全，於酒後呼氣
    中酒精濃度已達每公升零點九三毫克酒醉之情形下，仍駕車因而肇事，且致被害
    人死亡，本不宜輕縱，惟念及被告肇事後已與被害人家屬達成民事賠償和解（參
    卷附之高雄市小港區調解委員會調解筆錄），且犯後已坦承犯行，顯有悔意、態
    度良好等一切情狀，爰分別量處如主文所示之刑。再者，被告前未曾受有期徒刑
    以上刑之宣告，有臺灣高雄地方法院檢察署刑案資料查註紀錄表及臺灣高等法院
    被告全國前案紀錄表各一份在卷可按，其因一時失慮，致罹刑章，經此偵審程序
    及科刑教訓後，當知所警惕，信無再犯之虞，本院認對其宣告之刑以暫不執行為
    當，爰均併予宣告緩刑三年，用啟自新。
據上論斷，應依刑事訴訟法第二百九十九條第一項前段，道路交通管理處罰條例第八
十六條第一項，刑法第一百八十五條之三，第二百七十六條第一項、第六十二條前段
、第七十四條第一款、罰金罰鍰提高標準條例第一條前段，判決如主文。
本案經檢察官張啟祥到庭執行職務。
中      華      民      國      九十一      年      十二    月  十九    日
                                  臺灣高雄地方法院交通法庭
          審判長法  官  趙 家 光
                                          法  官  孫 啟 強
                                          法  官  吳 俊 龍
右正本證明與原本無異。
如不服本判決，應於判決送達後十日內，向本院提出上訴狀。
                                          書記官  許 麗 珠
中      華      民      國      九十一      年      十二    月  十九    日
附錄本案論罪科刑法條：
刑法第一百八十五條之三
  服用毒品、麻醉藥品、酒類或其他相類之物，不能安全駕駛動力交通工具而駕駛者
  ，處一年以下有期徒刑、拘役或三萬元以下罰金。
邢法第二百七十六條第一項：
  因過失致人於死者，處二年以下有期徒刑、拘役或二千元以下罰金。
